【裁判字號】    90,訴,88
【裁判日期】    900801
【裁判案由】    違反槍砲彈藥刀械管制條例
【裁判全文】
臺灣嘉義地方法院刑事判決                              九十年度訴字第八八號
    公  訴  人  臺灣嘉義地方法院檢察署檢察官
    被      告  甲○○
    指定辯護人  乙○○
右列被告因違反槍砲彈藥刀械管制條例案件，經檢察官提起公訴（八十九年度偵字第
三六一一號），本院判決如左：
    主  文
甲○○未經許可，寄藏子彈，處有期徒刑伍月，併科罰金新臺幣萬元，罰金如易服
勞役，以新臺幣玖佰元即銀元佰元折算壹日，扣案之霰彈伍發沒收；又未經許可，
製造子彈，處有期徒刑壹年肆月，併科罰金新臺幣伍萬元，罰金如易服勞役，以新臺
幣玖佰元即銀元佰元折算壹日，扣案之改造子彈壹發沒收。應執行有期徒刑壹年捌
月，併科罰金新臺幣捌萬元，罰金如易服勞役，以新臺幣玖佰元即銀元佰元折算壹
日，扣案之霰彈伍發、改造子彈壹發均沒收。
    事  實
一、甲○○於民國八十八年十二月某日，在嘉義市○○路與博愛路陸橋附近之某加油
    站旁，受一自稱「阿富」真實姓名年籍不詳約三十餘歲之成年男子所託，代為保
    管具有殺傷力之制式口徑１２  ＧＡＵＧＥ霰彈五發，未經許可而寄藏子彈。甲
    ○○於八十九年三月間某日，復另行起意，在嘉義市○○路老弟玩具店，購得空
    彈殼十個及火藥若干，於二、三日後利用快乾膠加以裝配，未經許可製造具有殺
    傷力之子彈二發，並連同在該店同時購買而自行改造之具有殺傷力玩具手槍一把
    （製造槍砲部分見後述），攜往嘉義市○○○○路試射，第一發順利擊發，第二
    發則產生膛炸，導致改造玩具手槍之槍管等組成零件四散，甲○○乃將該等零件
    連同已擊發之彈殼攜回嘉義市○○街五十八巷六十一之一號住處，重行利用該彈
    殼，未經許可再以同樣方法製造具殺傷力之子彈二發，並於製造完成後持有之。
    甲○○嗣於八十九年六月六日上午九時五十分許在上址為警查獲，並扣得霰彈五
    發、改造子彈二發（其中一發於送鑑定時試射，已喪失子彈效用）、空彈殼八個
    、改造玩具手槍槍管一支及其他配件，旋於同日上午十時三十分許，又在嘉義市
    ○○路二百零七號二樓友人李嘉玲住處，扣得甲○○所有之通槍條一組、銼刀七
    支、鏍絲起子八支、六角扳手六支及非屬管制類刀械之小武士刀一把。
    理  由
一、訊據被告甲○○對於右揭寄藏霰彈及製造子彈之犯罪事實坦承不諱，並有搜索扣
    押證明筆錄附於警卷及霰彈五發、改造子彈二發扣案可稽（警卷第十二頁、第十
    四頁）。扣案之霰彈五發經送鑑定，認均係制式口徑１２  ＧＡＵＧＥ霰彈，其
    中四發彈底標記為ＦＩＯＣＣＨＩ  １２  ＩＴＡＬＹ  １２（此部分經本院於
    九十年五月二日當庭勘驗後，發現鑑驗通知書漏載ＩＴＡＬＹ  １２字樣，於此
    逕予更正），另一發彈底標記為ＭＡＩＯＮＣＨＩ  １２  Ｌ‧Ｍ‧Ｉ‧１２，
    皆具殺傷力；又改造子彈二發，各具直徑約六公釐之金屬彈頭，係由玩具手槍子
    彈改造而成，經採樣一發試射，可擊發，亦皆具殺傷力等情，有內政部警政署刑
    事警察局鑑驗通知書在卷可參（偵查卷第十九頁），被告之自白與事實相符，堪
    以採信。事證明確，其犯行堪以認定。
二、核被告甲○○所為，係犯槍砲彈藥刀械管制條例第十二條第一項之未經許可製造
    子彈罪及同條第四項之未經許可寄藏子彈罪。公訴人認被告係連續犯該條例第十
    二條第四項未經許可持有子彈罪，尚有未洽。按犯罪乃侵害法益之行為，犯罪事
    實自屬侵害性之社會事實，亦即刑法加以定型化之構成要件事實，故刑事訴訟法
    第三百條關於起訴之犯罪事實是否同一，應以侵害性行為之內容是否雷同、犯罪
    構成要件是否具有共通性為準，若二罪名之構成要件具有相當程度之吻合而無罪
    質之差異時，即可謂具有同一性（此為我國最高審判機關近來所持之見解，參照
    最高法院八十六年度台非字第一八七號判決）。持有子彈行為與寄藏子彈行為均
    侵害同種之社會整體法益，其侵害性內容相同，且寄藏實乃持有之一種型態，犯
    罪構成要件均為將子彈置於自己實力支配之下，而具有共通性，是兩者犯罪事實
    具有同一性，本無疑問；又製造子彈行為與持有子彈行為，乃實質上一罪關係，
    凡製造子彈既遂者，必兼含持有該子彈之行為，持有之一部行為既已起訴，效力
    當及於製造之全部行為，其客觀構成要件之基本主要事實雷同，二罪同以違禁之
    具有殺傷力子彈為客體，而侵害同種社會整體法益，罪質無所差異，亦應認為具
    有同一性，從而，公訴人雖僅就被告持有霰彈及改造之子彈行為提起公訴，本院
    仍應予以審理，並變更公訴人所引之起訴法條。被告製造子彈四發之行為，被害
    法益相同，且均係利用同一犯罪機會接續為之，為接續犯，僅成立實質上一罪。
    又被告製造子彈後持有之低度行為，應為製造子彈之高度行為所吸收，不另論罪
    ；至寄藏子彈行為本質上亦屬持有，且為行為之繼續，而非狀態之繼續，寄藏與
    持有間自無高度、低度之吸收關係。被告所犯上開二罪間，犯意各別，行為不同
    ，罪名互異，應予分論併罰。爰審酌被告所犯對於社會秩序、人民生命財產之維
    護均有所危害，惟尚未持上開子彈犯案，且事後坦承犯行，態度尚稱良好及其他
    一切情狀，分別量處如主文所示之刑，罰金部分諭知易服勞役之折算標準，並定
    其應執行刑，以資儆懲。扣案之改造子彈一發（另一發於鑑驗時試射，業已喪失
    子彈效用）、霰彈五發均屬違禁物，應依刑法第三十八條第一項第一款宣告沒收
    ；至其他扣押物，或為被告改造手槍所用之物，或與被告前開犯罪行為無關，均
    不宣告沒收，一併說明。另按槍砲彈藥刀械管制條例第十九條第一項規定：「犯
    第七條、第八條、第十條、第十一條、第十二條第一項至第三項、第十三條第一
    項至第三項之罪，經判處有期徒刑者，應於刑之執行完畢或赦免後，令入勞動場
    所，強制工作，其期間為三年。」，此項規定不問對行為人有無預防矯治其社會
    危險性之必要，一律宣付強制工作三年，限制其中不具社會危險性之受處分人之
    身體、自由部分，其所採措施與所欲達成預防矯治之目的及所需程度，不合憲法
    第二十三條所定之比例原則，業經於八十七年十二月十八日公布之司法院大法官
    會議釋字第四七一號解釋宣告自該解釋公布之日起不予適用。本案被告所犯槍砲
    彈藥刀械管制第十二條第一項部分，係單純未經許可利用玩具手槍子彈彈殼加裝
    火藥而製造子彈，並未涉及其他具體之犯罪行為，且被告過去並無任何暴力犯罪
    之前科，有臺灣高等法院被告全國前案記錄表可參，衡酌被告所為行為之嚴重性
    、行為表現之危險性及對於被告未來行為之期待性等情狀，與應予宣告強制工作
    之比例原則並不相當，揆諸前揭解釋意旨，本院認尚無宣告強制工作之必要，附
    此敘明。
三、公訴意旨另以：被告甲○○於八十九年三月間在前開玩具店同時購買槍砲之主要
    組成零件槍管一支，未經許可而持有之，因認被告另涉有槍砲彈藥刀械管制條例
    第十三條第四項之未經許可持有槍砲之主要組成零件罪嫌。本件公訴人認被告涉
    有上開罪嫌，無非以扣案之改造玩具手槍槍管、照片及槍管勘驗結果認係手槍之
    主要組成零件為其所憑論據。訊據被告則坦認該槍管係其所有，買來時本為一把
    玩具手槍，伊利用扣案之銼刀、扳手打通槍管，再連同所製造之子彈前往嘉義市
    ○○○○路試射，一發射擊成功，一發則產生膛炸，因而將膛炸後所餘手槍零件
    攜回而遭查獲等語（本院九十年七月十八日審判筆錄第三頁、第四頁）。惟按犯
    罪事實應依證據認定之，無證據不得推定其犯罪事實，刑事訴訟法第一百五十四
    條定有明文。經查：被告於警訊中業已明白供承曾持改造手槍前往蘭潭公路試射
    ，第二發射擊時產生膛炸，左手食指及中指間受傷，改造手槍則損壞，剩餘部分
    零組件為警查扣（警卷第三頁正面），於檢察官偵查中仍據實陳稱買回來時是一
    把玩具手槍，因為槍枝已經壞掉，剩下該槍管（偵查卷第七頁正面），核與其在
    本院所供大致相符，而扣案之槍管經送鑑定，認係土造金屬槍管，亦有內政部警
    政署刑事警察局鑑驗通知書在卷可參（偵查卷第十九頁），此外復有銼刀、扳手
    等改造槍枝工具扣案可稽。被告於購買玩具手槍後，苟未就槍管加以改造，實難
    想像如何可供持之射擊子彈，是被告所供應值採信，換言之，被告顯然並非向玩
    具店購買扣案之槍管，而有實施改造玩具手槍使之成為具有殺傷力槍砲之行為，
    應構成槍砲彈藥刀械管制條例第十一條第一項之未經許可製造同條例第四條第一
    項第一款所稱其他可發射子彈具有殺傷力之各式槍砲罪，至未經許可持有槍砲之
    主要組成零件犯行，則屬不能證明。惟依前述關於變更起訴法條之標準，此部分
    基本社會事實顯與公訴意旨所認之持有手槍主要組成零件之犯罪事實不同，蓋上
    開條例第十三條第四項之罪，持有之客體為槍砲之主要組成零件，不以具有殺傷
    力為其構成要件要素，反之，同條例第十一條第一項之罪，持有之客體須屬於具
    有殺傷力之各式槍砲，兩罪雖均侵害同種社會整體法益，然罪質不同，本院自無
    從依刑事訴訟法第三百條規定變更起訴法條，而併予審理。依上所述，公訴人所
    舉之證據不足以證明被告所犯者為未經許可持有持有槍砲之主要組成零件罪，此
    外本院復查無其他證據證明被告確有公訴人所指之此部犯行，惟公訴意旨認此部
    分與前開論罪科刑之製造子彈部分有想像競合犯之裁判上一罪關係，爰不另為無
    罪之諭知。
據上論斷，應依刑事訴訟法第二百九十九條第一項前段、第三百條，槍砲彈藥刀械管
制條例第十二條第一項、第四項，刑法第十一條前段、第四十二條第二項、第五十一
條第五款、第七款、第三十八條第一項第一款，罰金罰鍰提高標準條例第二條，現行
法規所定貨幣單位折算新臺幣條例第二條，判決如主文。
本案經檢察官劉仲慧到庭執行職務。
中      華      民      國      九十      年      八      月      一    日
                                      臺灣嘉義地方法院刑事第二庭
                                          審判長法  官  許  進  國
                                                法  官  唐  淑  民
                            法  官  廖  政  勝
右正本證明與原本無異。
如不服本判決，應於判決送達後十日內向本院提出上訴狀( 應附繕本 )。
中      華      民      國      九十      年      八      月      一    日
                                                書記官  陳  湘  蓉
附錄本案論罪科刑法條全文
槍砲彈藥刀械管制條例第十二條
未經許可，製造、販賣或運輸子彈者，處一年以上七年以下有期徒刑，併科新台幣五
百萬元以下罰金。
未經許可，轉讓、出租或出借子彈者，處六月以上五年以下有期徒刑，併科新台幣三
百萬元以下罰金。
意圖供自己或他人犯罪之用，而犯前二項之罪者，處三年以上十年以下有期徒刑，併
科新台幣七百萬元以下罰金。
未經許可，持有、寄藏或意圖販賣而陳列子彈者，處五年以下有期徒刑，併科新台幣
三百萬元以下罰金。
第一項至第三項之未遂犯罰之。


司法院資訊處製作；財團法人民間司法改革基金會備份。
